臺灣臺中地方法院刑事判決　　　　　　　96年度訴字第1907號
公　訴　人　臺灣臺中地方法院檢察署檢察官
被　　　告　甲○○
　　　　　　丙○○
上　一　人
指定辯護人　本院公設辯護人戊○○
上列被告等因偽造文書等案件，經檢察官提起公訴（九十六年度
偵字第六四六二號），本院判決如下：
    主    文
丙○○竊盜，處有期徒刑月，如易科罰金，以新臺幣壹仟元折
算壹日，減為有期徒刑壹月又拾伍日，如易科罰金，以新臺幣壹
仟元折算壹日。又竊盜，處有期徒刑貳月，如易科罰金，以新臺
幣壹仟元折算壹日，減為有期徒刑壹月，如易科罰金，以新臺幣
壹仟元折算壹日。又共同行使偽造私文書，足以生損害於他人，
處有期徒刑肆月，如易科罰金以新臺幣壹仟元折算壹日，減為有
期徒刑貳月，如易科罰金，以新臺幣壹仟元折算壹日。如附表所
示簽帳單上偽造之署押，均沒收。應執行有期徒刑肆月，如易科
罰金，以新臺幣壹仟元折算壹日。如附表所示簽帳單上偽造之署
押，均沒收。
甲○○共同行使偽造私文書，足以生損害於他人，處有期徒刑貳
月，如易科罰金以新臺幣壹仟元折算壹日，減為有期徒刑壹月，
如易科罰金，以新臺幣壹仟元折算壹日。如附表所示簽帳單上偽
造之署押，均沒收。
    犯罪事實
一、丙○○因幼時生病，後天腦傷致中度與輕度間智能障礙，而
    於民國七十四年間，開始領有身心障礙手冊，並於九十二年
    十月九日，經本院以九十二年度禁字第一五○號裁定宣告為
    禁治產人，且即因本身智能不足和長期精神症狀，產生衝動
    控制能力不佳及缺乏理解與分辨是非等能力，屬中度與輕度
    間智能障礙，而因心智缺陷或精神障礙而有顯著減低辨識其
    行為違法之能力之狀態。其竟基於意圖為自己不法所有之竊
    盜犯意，於九十六年一月十二日十一時許，至臺中縣龍井鄉
    ○○村○○路八九巷八號丁○○住處，竊取丁○○所有之現
    金新臺幣（下同）八百元、金項鍊一條、金戒指一對及花旗
    銀行信用卡（卡號0000000000000000號）
    一張。得手後，另基於意圖為自己不法所有之犯意，在臺中
    縣龍井鄉○○村○○路八九巷七號前，竊取己○○所有放置
    在屋前之腳踏車。得手後，騎上開該腳踏車前往臺中縣龍井
    鄉竹坑口，即下車轉搭由不知情之許進安所駕駛之計程車，
    前往設在臺中縣大肚鄉○○路○段六九號之「金復發銀樓」
    ，由不知竊盜之情之許進安以自己名義，簽名變賣丙○○竊
    得之上開金飾，獲款七千四百七十六元，丙○○即就變賣金
    飾所得取出一千五百元車資給付予許進安，其餘變賣所得則
    由丙○○自行花用殆盡。又丙○○明知自己無資力，竟另行
    起意意圖為自己不法之所有，基於行使偽造文書及詐欺取財
    之犯意，並與甲○○共同基於行使偽造文書及詐欺取財之犯
    意聯絡（附表編號三部分），接續於附表所示時間、地點，
    由丙○○冒用丁○○名義，持前開所竊得之丁○○花旗銀行
    信用卡刷卡消費，使附表所示店家店員陷於錯誤，同意其刷
    卡消費，並由丙○○或甲○○分別在附表所示之信用卡簽帳
    單上偽簽「育典」、「丁○○」姓名後，交付附表所示商店
    店員持之以行使，足生損害於丁○○、如附表所示之店家及
    花旗銀行（詳細犯罪時間、地點、消費金額、方式，偽造之
    簽名數量、參與人數，均詳如附表所示）。嗣於九十六年一
    月十二日二十三時五十一分，丙○○在臺中縣沙鹿鎮○○路
    四六五巷十五號王坤田大飯店欲持上開竊得之信用卡消費時
    ，因該信用卡遭拒絕交易而未刷卡消費。後為警循線查獲上
    情。
二、案經臺中縣警察局烏日分局報告臺灣臺中地方法院檢察署檢
    察官偵查起訴。
    理    由
一、訊據被告丙○○、甲○○對於前揭犯罪事實均坦承不諱，且
    據證人丁○○、韓來有於警詢及檢察官偵查中；證人己○○
    、管秋美、方涼池、黃鴻志、許進安、乙○○、蘇月爽於警
    詢；證人即被告丙○○於檢察官偵查中之證述明確，復有贓
    物認領保管單二份、金飾買入登記簿影本一份、信用卡簽帳
    單九份、花旗銀行客戶交易明細表一份、照片一張、計程車
    車行名片一份、刑案現場測繪圖七份及本院九十二年度禁字
    第一五○號裁定附卷可稽。被告二人自白核與事實相符，事
    證明確，其二人前開犯行，均堪認定。
二、核被告丙○○所為，係犯刑法第二百十六條、第二百十條之
    行使偽造私文書罪、同法第三百三十九條第一項之詐欺取財
    罪及同法第三百二十條第一項之竊盜罪；被告甲○○所為，
    係犯刑法第二百十六條、第二百十條之行使偽造私文書罪、
    同法第三百三十九條第一項之詐欺取財罪。又偽造署押係偽
    造私文書之階段行為，而偽造私文書之低度行為應為行使偽
    造私文書之高度行為所吸收，均不另論罪。被告丙○○多次
    行使偽造私文書、詐欺取財之行為，均係以接續之意思，於
    密接之時間、地點，以相同方法犯同一之罪，為接續犯，仍
    屬實質上一罪。被告丙○○、甲○○就所犯附表編號三部分
    之行使偽造私文書及詐欺取財犯行間，有犯意聯絡及行為分
    擔，為共同正犯。又被告丙○○（附表編號一至三部分）、
    甲○○（附表編號三部分）以一行為觸犯行使偽造私文書及
    詐欺取財二罪名，為想像競合犯，爰依刑法第五十五條規定
    ，從一重之行使偽造私文書罪處斷。又被告丙○○所犯前開
    行使偽造私文書罪及二次竊盜罪三罪間，犯意各別，行為互
    殊，應予分論併罰。又按行為時因精神障礙或其他心智缺陷
    ，致其辨識行為違法或依其辨識而行為之能力，顯著減低者
    ，得減輕其刑，刑法第十九條第二項定有明文。查本件被告
    丙○○於案發前即曾因後天腦傷致中度與輕度間智能障礙，
    且於九十二年間即因精神耗弱狀態，經本院裁定宣告為禁治
    產人等情，有本院九十二年度禁字第一五○號民事裁定一份
    在卷足憑。又經本院函請行政院衛生署草屯療養院鑑定被告
    丙○○行為時之精神狀態，鑑定結果認被告案發當時，被告
    丙○○可能係智能障礙欠缺辨識違法行為所智，或係智能障
    礙併躁症導致衝動下之行為，其行為時，或因心智缺陷或精
    神障礙而有顯著減低辨識其行為違法之能力，有該院九十六
    年十一月十三日草療精字第八九九八號函即附件之精神鑑定
    報告書一份在卷可憑，是爰依刑法第十九條第二項之規定各
    減輕其刑。爰審酌被告二人之犯罪動機、手段尚屬平和、被
    告丙○○所竊得之財物價值，並被害人丁○○表明不願追究
    被告丙○○之犯行，並被告丙○○所犯行使偽造私文書之犯
    行為三次，被告甲○○所犯行使偽造私文書之犯行為一次，
    並被告甲○○係受被告丙○○要求而為本案犯行，並被告丙○○於警詢、檢察官偵查中及本院審理時均坦承犯行，被告
    甲○○於本院審理時始坦承犯行，及被告丙○○之精神狀態
    等一切情狀，分別量處如主文所示之刑，並諭知易科罰金之
    折算標準，又被告二人本案所犯均係於九十六年四月二十四
    日前，且無中華民國九十六年罪犯減刑條例第三條、第五條
    所定不得減刑之情形，爰均依同條例第二條第一項第三款之
    規定減輕其等之宣告刑二分之一，並諭知易科罰金之折算標
    準。且就被告丙○○部分定其應執行之刑。附表所示簽帳單
    上所偽造之「育典」、「丁○○」簽名，係偽造之署押，不
    問屬於犯人與否，均依刑法第二百十九條之規定宣告沒收。
據上論斷，應依刑事訴訟法第二百九十九條第一項前段，刑法第
二十八條、第二百十六條、第二百十條、第三百二十條第一項、
第三百三十九條第一項、第五十五條、第十九條第二項、第五十
一條第五款、第四十一條第一項前段、第二百十九條，中華民國
九十六年罪犯減刑條例第二條第一項第三款、第七條、第九條，
刑法施行法第一條之一，判決如主文。
中　　華　　民　　國　　96　　年　　12　　月　　31　　日
                  刑事第六庭  審判長法  官  洪俊誠
                                    法  官  高英賓
                                    法  官  戴博誠
上正本證明與原本無異。
如不服本判決，應於收受送達後10日內向本院提出上訴書狀（應
敘述具體理由並附繕本）。
上訴書狀如未敘述理由，應於上訴期間屆滿後20日內補提理由書
於本院。
                                    書記官  林政佑
中　　華　　民　　國　　96　　年　　12　　月　　31　　日
【附錄本案論罪科刑法條】
刑法第二百十條：
偽造、變造私文書，足以生損害於公眾或他人者，處五年以下有
期徒刑。
刑法第二百十六條：
行使第二百十條至第二百十五條之文書者，依偽造、變造文書或
登載不實事項或使登載不實事項之規定處斷。
刑法第三百二十條第一項：
意圖為自己或第三人不法之所有，而竊取他人之動產者，為竊盜
罪，處五年以下有期徒刑、拘役或五百元以下罰金。
刑法第三百三十九條第一項：
意圖為自己或第三人不法之所有，以詐術使人將本人或第三人之
物交付者，處五年以下有期徒刑、拘役或科或併科一千元以下罰
金。
附表：
 ┌──┬──────┬──────┬───────┬─────┬─────────┐
 │編號│時        間│地        點│金額（新臺幣）│偽造之簽名│行為方式          │
 ├──┼──────┼──────┼───────┼─────┼─────────┤
 │一  │96年1月12日1│臺中縣梧棲鎮│ 1萬2150元    │「育典」簽│丙○○冒用丁○○名│
 │    │5時36分     │中棲路1段176│              │名一枚    │義，持所竊得之施宗│
 │    │            │號庚○○○  │              │          │樺信用卡刷卡消費後│
 │    │            │            │              │          │，由丙○○在簽帳單│
 │    │            │            │              │          │上偽簽「育典」簽名│
 │    │            │            │              │          │一枚。            │
 ├──┼──────┼──────┼───────┼─────┼─────────┤
 │二  │96年1月12日1│臺中縣梧棲鎮│二筆消費各為48│「育典」簽│丙○○冒用丁○○名│
 │    │7時43分     │大智路2段178│00元及1600元（│名共二枚  │義，持所竊得之施宗│
 │    │            │巷17號萬紫千│合計消費金額為│          │樺信用卡刷卡消費後│
 │    │            │紅餐飲店    │6400元）      │          │，由丙○○在二稱簽│
 │    │            │            │              │          │帳單上偽簽「育典」│
 │    │            │            │              │          │簽名各一枚。      │
 ├──┼──────┼──────┼───────┼─────┼─────────┤
 │三  │96年1月12日2│臺中縣梧棲鎮│二筆各6600元（│「丁○○」│丙○○冒用丁○○名│
 │    │0時26分     │中棲路1段648│合計消費金額為│簽名共二枚│義，持所竊得之施宗│
 │    │            │號伊蕾路美容│13200元）     │          │樺信用卡刷卡消費後│
 │    │            │護膚        │              │          │，由甲○○先在簽帳│
 │    │            │            │              │          │單上偽簽「丁○○」│
 │    │            │            │              │          │簽名一枚後，再由施│
 │    │            │            │              │          │育典在另一張簽帳單│
 │    │            │            │              │          │上偽簽「施宗華」簽│
 │    │            │            │              │          │名一枚。          │
 └──┴──────┴──────┴───────┴─────┴─────────┘
